臺灣高等法院臺南分院刑事判決
108年度上訴字第1374號
上  訴  人  
即  被  告  郭孟欽


選任辯護人  蘇文奕律師（法扶律師）
上列上訴人因毒品危害防制條例案件，不服臺灣臺南地方法院10
7年度訴字第1502號中華民國108年9月5日第一審判決（起訴案號
：臺灣臺南地方檢察署107年度偵字第15327號），提起上訴，本
院判決如下：
    主  文
原判決撤銷。
郭孟欽販賣第二級毒品未遂，處有期徒刑肆年陸月。
扣案如附表編號1所示之第二級毒品甲基安非他命壹大包沒收銷
燬之；如附表編號4、5所示之電子秤壹台、夾鍊袋伍拾陸個均沒
收。
    事  實
一、郭孟欽明知甲基安非他命為毒品危害防制條例第2條第2項第
    2款所列管之第二級毒品，不得販賣、持有，竟意圖營利，
    基於販賣第二級毒品甲基安非他命之犯意，於民國107年8月
    28日晚間，在其與王杏伊、梅育仁至臺南市○○區○○路與○○路
    口用餐吃火鍋期間，與姓名年籍不詳綽號「小黑」之成年男
    子在線上遊戲中聯絡毒品交易，並單獨駕駛梅育仁使用之車
    號000-0000號自小客車外出約30分鐘，而於107年8月28日20
    時10分許，在臺南市○○區○○路某處，向「小黑」以新臺幣（
    下同）2萬元之前金，購買價值10萬元如附表編號1所示甲基
    安非他命1大包（驗前淨重208.8公克，純度約94%），並將
    該1大包甲基安非他命與供己施用之附表編號2、3所示甲基
    安非他命2包一起藏放在其駕駛之車號000-0000號自小客車
    排檔桿右方飾板內，再開車返回原火鍋店搭載王杏伊、梅育
    仁離開上址，郭孟欽於同日20時30分許，駛至臺南市○○區○○
    路0段0000號小北百貨，自行購買如附表編號4所示之電子秤
    ，並以自己持有之如附表編號5所示夾鍊袋56個，作為分裝
    上開購得毒品之用，擬據此伺機向不特定人販賣以牟利。因
    郭孟欽下車購買上開電子秤時，王杏伊突然內急，王杏伊乃
    開車違規停放在臺南市○○區○○路0段0000號前，欲至對面加
    油站上廁所，然因違規遭警盤查，適郭孟欽購畢走回該自小
    客車時，見警盤查即將其持有之如附表編號4、5所示電子秤
    及夾鏈袋丟在地上，為警發覺有異，因而查獲，並扣得如附
    表所示之物。
二、案經臺南市政府警察局永康分局移請臺灣臺南地方檢察署檢
    察官偵查起訴。
    理  由
一、訊據被告固坦承有於上開時地，因持有附表編號1所示甲基
    安非他命1大包、附表編號4、5所示電子秤、夾鍊袋等物，
    而為警查獲之事實，然矢口否認有何意圖販賣而持有第二級
    毒品或販賣第二級毒品未遂或單純持有毒品之犯行，辯稱：
    車上的甲基安非他命不是我的，車子也不是我的，車子是梅
    育仁的爸爸的，查獲當天車子是由王杏伊開的，王杏伊是我
    的女朋友，梅育仁是我的普通朋友，王杏伊跟梅育仁也是朋
    友。本件毒品是王杏伊的，之前我說毒品是我的是要幫王杏
    伊擔罪，當天王杏伊跟我說，我還沒有勒戒過，如果我幫她
    頂這條罪，這個會被勒戒吸收掉，所以我就同意幫他頂罪，
    我是108年2月才去勒戒的，附表編號2 、3 毒品是梅育仁的
    ，編號4 、5電子秤、夾鏈袋是王杏伊叫我去買的，編號6 
    手機是我的，我跟王杏伊在案發後之108年2月19日有結婚，
    所以才會幫她頂罪云云（本院卷第212至213、321頁）。
二、經查：
  ㈠本案被告於107年8月28日20時50分許為警搜索並扣得如附表
    所示之物品等情，業據被告供明在卷（警卷第7至8頁），核
    與證人即與被告同車之王杏伊、梅育仁（警卷第20至21、28
    至29頁）所述情節相符，且有卷附自願受搜索同意書（警卷
    第36頁）、搜索扣押筆錄、扣押物品目錄表、扣押物品收據
    （警卷第37至41頁）及照片9張（警卷第42至46頁）可資佐
    證，是被告持有如附表編號1所示甲基安非他命及附表編號4
    、5所示電子秤、夾鍊袋之事實，首堪認定。
　㈡扣案如附表編號1所示之甲基安非他命經送鑑定結果，其檢驗
    前淨重為208.80公克，取0.60公克鑑定用罄，檢驗後淨重為
    208.20公克，經檢出第二級毒品甲基安非他命成分，純度約
    94%，有卷附內政部警政署刑事警察局107年11月2日刑鑑字
    第1070091326號鑑定書可按（偵查卷第59頁），足證如附表
    編號1所示之毒品確係第二級毒品甲基安非他命，且數量高
    達208.80公克，純度亦高，據此換算純質淨重可達196.27公
    克。依據文獻「Clarke's Analysis of Drugs and Poisons
    」乙書第三版記載，甲基安非他命之藥用劑量為每日2.5 至
    25毫克，最低致死量約為1 公克等情，此業據行政院衛生署
    管制藥品管理局（改制後為衛生福利部食品藥物管理署）97
    年11月3 日管檢第0000000000號函示明確，並為法院審判職
    務上已知事項，顯見甲基安非他命之施用，每人每日均有最
    大用量、最大耐受度之問題，尚非漫無限制。而被告為警查
    獲持有附表編號1 所示之甲基安非他命驗前總純質淨重合計
    196.27公克，縱依每日最大施用量25毫克計算，約可使用多
    達7850次（計算式：196.27/1,000/25= 7850.80），故上開
    扣案之甲基安非他命數量，顯逾一般施用甲基安非他命者個
    人短期施用量。縱久用成癮者會對藥物產生耐藥性，但依前
    述文獻所述之單日最高施用量為彈性調整，再對照文獻所指
    之最小致死量，可推估扣案之甲基安非他命數量亦達196次
    之致死量（計算式：196.27/1=196.27），足認被告於購入
    上開毒品時，主觀上應具營利之意圖至明。況甲基安非他命
    多為硫酸鹽或鹽酸鹽成分，可溶於水，極易受潮變質，保存
    不易，如僅為單純施用，當不會一次性持有附表編號1 所示
    數量極大之甲基安非他命，以避免取得不易之甲基安非他命
    變質致不堪施用，此為法院職務上所明知之事項。佐以臺灣
    氣候潮濕，而本案扣案之毒品均僅以普通夾鏈袋封存（警卷
    第43至44頁），參以前開對毒品特質之說明，自屬極易受潮
    變質，可知若扣案毒品受潮變質，非但無法供被告施用，更
    可能使被告受有高額金錢損失。且毒品又非必需大量囤積之
    物，衡諸常理，當無僅為供個人施用，即自他人處購入或收
    取大量毒品，讓自身承受大量經濟損失及為警逮捕之風險
　　，益徵被告販入上開大量毒品絕非僅供己施用，而係具營利
    意圖無誤。
  ㈢被告雖於本院審理改稱為王杏伊頂替云云，然查，其歷次供
    述如下：
　⒈於警詢供稱：附表編號1所示甲基安非他命是綽號「小黑」的
    男子於107年8月28日20時10分許在台南市○○區○○路的路邊交
    付給我的，電子磅秤及夾鏈袋56個是「小黑」託我去小北百
    貨（臺南市○○區○○路○段0000號）買的。因為我於107年8月2
    8日15時許，在台南市○區○○路○段使用手機玩星城線上遊戲
    ，遊戲內看到暱稱「廟口錒茹」的玩家（即綽號「小黑」的
    男子)發話問：「有沒有人要拿糖果」，我知道對方是要販
    賣毒品安非他命，就與對方相約晚上19時許上線後對方才要
    告訴我交易的時間地點。直到我於107年08月28日20時許，
    在臺南市○○區○○路與○○路口跟梅育仁及王杏伊用餐時，使用
    手機玩星城線上遊戲，上線後我與對方約定在台南市○○區○○
    路的路邊要購買毒品，並獨自前往○○路與「小黑」見面，見
    面後我拿2萬元給「小黑」購買安非他命，他說我的錢不夠
    買他身上的毒品，他就叫我去買電子磅秤及夾鏈袋給他秤重
    分裝價值2萬元的安非他命。「小黑」當場問我有沒有駕駛
    車輛，我說我開車來的，他即將該二級毒品安非他命1袋交
    給我，並稱怕會被盤查到，要我把毒品先藏在我的自小客車
    內。我拿到該包安非他命後就回去○○區○○路與○○路口的用餐
    地點，並獨自將該毒品藏在000-0000號自小客車排檔桿右方
    飾板內。因為梅育仁及王杏伊也剛好用餐完畢，我於107年8
    月28日20時30分許駕駛000-0000號自小客車載梅育仁及王杏
    伊去小北百貨（臺南市○○區○○路0段0000號），我下車購買
    電子磅秤及夾鏈袋56個，隨後就遭警方盤查，並將磅秤及夾
    鍊袋丟在地上等語（警卷第7至12頁）。
  ⒉被告於偵訊亦為相同之供述，並稱：扣案電子磅秤跟夾鏈袋
    都是我剛從小北百貨買出來的，當時我有發票，但被盤查時
    不知道發票飛去哪裡了。我向「小黑」用2萬元買安非他命
    ，數量好像是3號夾鍊袋1包的量，「小黑」叫我去買磅秤跟
    3號夾鍊袋，他說我買的量大約是3號夾鍊袋1包。他說他那
    包（即附表編號1所示之甲基安非他命）全買的話大約10萬
    元等語（偵查卷第19至20、47頁）。
　⒊被告於原審審理供稱：附表編號1所示之甲基安非他命是我向
    「小黑」買的，但我沒有要買那麼多，是「小黑」先放我車
    上。我與「小黑」是經由線上遊戲聯絡的，107年8月28日我
    第一次向「小黑」購買甲基安非他命，之前不認識他，是他
    在遊戲裡問有沒有人要買「糖果」，我看到就跟他聯絡。當
    天他拿一包很大包的甲基安非他命出來，說那一包要12萬元
    ，我說沒有要買那麼多，只要買2萬元就好，「小黑」才叫
    我去買電子秤跟夾鏈袋，要分裝2萬元的數量給我，「小黑
    」說怕被警察盤查，說我有開車，所以先將甲基安非他命藏
    在我車上，我將毒品藏在車子裡面後，再去買夾鏈袋，當時
    由我開車去小北百貨，我有進去小北百貨買夾鏈袋跟電子秤
    等語（原審卷第137至145頁）。
　㈣由被告上開供述可知：⑴如附表編號1所示之大量高純度甲基
    安非他命是「小黑」交予被告藏放在其所駕駛之自小客車上
    。⑵上開甲基安非他命價值約10萬元（偵查中供述）或12萬
    元（審理中供述）。⑶被告於案發當日15時許，玩線上遊戲
    時才得知「小黑」販賣甲基安非他命之訊息，之前並不認識
    「小黑」。然查：
  ⒈甲基安非他命係第二級毒品，販賣甲基安非他命係重罪，其
    交易當須秘密為之，以規避警方嚴格查緝。且大量、純度高
    之甲基安非他命取得不易，價格昂貴，交易時當須慎防交易
    對象施用詐術、黑吃黑。被告與「小黑」係於案發當天始認
    識，如以被告於同日15時玩線上遊戲認識「小黑」距同日20
    時50分為警查獲計算，認識時間僅不到6小時，兩人間並無
    任何信賴關係，為何「小黑」願將價值10萬元或12萬元之甲
    基安非他命直接交予被告？且任令被告藏放在被告管領支配
    之車上，倘若該毒品非被告買受，所有權已經移轉，販毒者
    豈有可能讓高價毒品脫離自己之控制？又豈有販毒者未能正
    確分裝販賣之毒品之理？是被告辯稱寄放待分裝云云，顯不
    合理，難以採信。
  ⒉本案扣得之夾鍊袋數量為56個，且係2號夾鍊袋，有附表編號
    5所示之夾鍊袋扣案可證（警卷第45頁照片）。依該夾鍊袋
    外包裝所示，該包夾鍊袋包裝標示每包有100個夾鍊袋（100
    PCS），顯見扣案之夾鍊袋係經拆封使用過，而非被告於案
    發時所購得。況且，小北百貨之商品價格標示方式係直接將
    商品價格標示於商品包裝上，如扣案之電子秤包裝上即標示
    價格為399元，而扣案之夾鍊袋包裝上並無價格標示，益徵
    扣案之夾鍊袋並非被告於案發時在小北百貨所購得。尤其經
    原審當庭勘驗結果，扣案之夾鍊袋中除大部分為6公分×10公
    分之夾鍊袋外，另摻有4枚規格為2.7公分×4公分之夾鍊袋（
    約為迷你之00號夾鍊袋），有原審108年8月8日審理筆錄可
    稽（原審卷第146頁）。從而，扣案之夾鍊袋並非被告於案
    發時甫由小北百貨購得之事實應可認定，被告前開辯稱其僅
    要向「小黑」購買2萬元甲基安非他命，故「小黑」叫他去
    買磅秤及夾鍊袋，欲分裝2萬元之甲基安非他命販賣予被告
    云云，與事證不合，無可採信。
  ⒊上開扣案電子秤包裝完整，有標示價格，業如前述，並有照
    片可按（警卷第45頁），足徵確係被告為警查獲前甫購得，
    被告一購得附表編號1所示甲基安非他命，即持自己所有之
    附表編號5夾鍊袋56個至小北百貨購買附表編號4之電子秤，
    其用意顯在分裝販賣牟利，如僅係購毒單純供己施用，何須
    對毒品之斤兩如此計較，須立即購買電子秤秤重？是被告辯
    稱「小黑」寄放待分裝云云，顯屬臨訟杜撰，難以憑採。
  ㈤被告辯解無可採信：　　
　⒈被告雖於原審辯稱是因為之前購買如附表編號2、3所示2包甲
    基安非他命吃久了覺得沒有感覺，想要換別的，才向「小黑
    」購買上開甲基安非他命施用云云（原審卷第144頁）。然
    扣案附表編號2、3所示甲基安非他命2包經以拉曼光譜法檢
    驗結果，均呈甲安非他命陽性反應，有上開刑事警察局鑑定
    書可按（偵查卷第59頁），而被告為警查獲時所採集之尿液
    經送驗結果呈甲基安非他命陽性反應，濃度高達82500ng/ml
    （6000ng/ml以上即可判定為陽性反應），有卷附檢驗報告
    可憑（偵查卷第31頁）。是被告所稱扣案如附表編號2、3所
    示兩包甲基安非他命吃久了覺得沒有感覺云云，尚不足採。
  ⒉被告於警詢供稱其約1週施用甲基安非他命1次，每次施用量
    約0.1公克等語（警卷第14頁）；嗣於原審改稱其1週施用1
    公克甲基安非他命云云（原審卷第144頁）。惟查，甲基安
    非他命每人每日用量及最低致死量為何，業如前述，以每日
    25毫克計算，一週為175毫克，被告原審所辯之量，已有過
    高；況即令被告於原審供述為真，扣案如附表編號2、3所示
    2包甲基安非他命，合計驗前純質淨重為4.53公克，約可供
    被告施用5星期之久，被告並無急於購買甲基安非他命施用
    之需求。況且，如附表編號1所示之甲基安非他命純質淨重
    數量可供被告施用約197星期（約4年）之久；即令被告僅要
    購買其中五分之一（2萬元）之量，亦可供被告施用約40星
    期之久。被告長期持有如此大量之甲基安非他命，將增加為
    警查獲及受潮變質之風險，顯不合理。參以附表編號1所示
    之甲基安非他命純度高達94%，可供稀釋後再販賣營利，被
    告亦隨身攜帶扣案如附表編號5所示之規格大小不同之夾鍊
    袋56個外出（上開夾鍊袋並非被告於案發時甫由小北百貨購
    得，已如上開理由㈣⒉所述），並隨即購買扣案電子秤1台，
    以供秤重及分裝甲基安非他命販賣之用，足認被告購入上開
    毒品，確擬伺機販賣，至為明確，其辯稱供己施用云云，有
    違常情，難以採信。
　⒊被告雖辯稱為王杏伊頂替，然經本院當庭勘驗法務部○○○○○○○
    ○109年5月25日函檢送被告109年4月27日至法務部○○○○○○○○
    與王杏伊會客之錄音光碟，勘驗結果（本院卷第323至324頁
    ）：
    00：08：45-00：09：45
    被告郭孟欽：你在告的時候，不知道在告甚麼。
    證人王杏伊：我今天跟男生，（音檔不清）…我也沒怎樣
　　　          啊。
    被告郭孟欽：沒怎樣，我說真的…
    證人王杏伊：我跟哥哥做…我也沒怎樣啊。
    被告郭孟欽：line上面有好幾個都是那個啊，嘿啊！齁，  
                阿在告的時候，是誰先告的？嘿啊。
　　證人王杏伊：阿你就看嘛，你一來你就跟我講說叫我背那
　　　          六年好啊，一人兩年嘛，我也跟你講好啦！
　　　          你來就是要刺激我，傷害我就好，這樣就好，
　　　          你不要再來看我了，你看…就好了。
    被告郭孟欽：是你跟我說勒戒會吸收的東西。
    證人王杏伊：那是吃的，持有你不是不知，我跟你說會判很
　　　          輕，我沒想到會判到這麼重，有嘛，我有這樣
　　　          告訴你吧！好，你要怪我，都我不對，這樣就
　　　          好了，好吧，你不要再來傷害我了，你不要這
　　　          樣來看我，真的啦！你不要再傷害我了，我受
　　　          不了啦，那個燙傷，你記得嗎？你不要再傷害
　　　          我了，你想要讓我死，你不要再傷害我了，到
　　　          這邊就好了。
  ⒋依據上開勘驗結果，王杏伊顯然想要與被告分擔本案原審判
    處6年之刑期，此一說法並不符合被告未涉案而單純為王杏
    伊頂替之辯解，反而較像其與王杏伊共同犯罪；再者，被告
    提及「勒戒會吸收」等語，顯然其要以單純持有會被施用毒
    品（觀察勒戒）所吸收之方向作為答辯，此亦與實務上扣得
    大量毒品時，嫌疑人多先否認販賣而辯稱持有施用等情相符
    ，而與被告嗣於本院所為之無罪答辯有異，益徵其持有本案
    大量毒品，確實符合販賣未遂之外觀，其辯稱為王杏伊頂替
    云云，難認有據。況且，被告取得毒品後，立即藏放在上開
    汽車排檔桿右側飾板內，並隨即駕車搭載王杏伊等人至小北
    百貨購買電子秤，業如前述，倘若其與扣案毒品無關，何以
    能決定毒品如何藏放，又何以對該毒品有秤重分裝之支配管
    領權力？是被告於本院辯稱與己無關云云，與其上開行為不
    合，即難憑採。
  ⒌證人即與被告同車之梅育仁於本院審理證稱：當天我們3人先
    在○○吃火鍋，吃火鍋期間被告單獨跟我借車號000-0000車子
    出去，他出去約30分鐘，然後我們吃飽叫他回來載我們，他
    從火鍋店直接載我們到小北百貨，說他要買東西，王杏伊說
    想上廁所，所以她就到駕駛座，她要去斜對面的加油站，警
    察臨檢時車子還沒開出去。一直到小北百貨時，我都沒有看
    到排檔桿那邊的3包毒品，王杏伊一直坐在後座，直到她要
    上廁所，才跑到駕駛座，警察查獲安非他命的排檔桿右方飾
    板，飾板要掀開才能看到毒品，我不知道那個飾板可以藏東
    西，我是看到警察從那邊掀開拿出毒品。查獲當日我坐在副
    駕駛座，警方盤查時王杏伊在駕駛座，被告在車外旁邊，在
    小客車排檔桿右方飾板內搜出3包安非他命，是誰放的我不
    清楚，我不知道是誰的。從被警察盤查一直到警察局製作筆
    錄的過程中，我沒有聽到王杏伊要被告把安非他命擔下來，
    也沒有聽到王杏伊跟被告說「這是吸食的案件，會被觀察勒
    戒吸收」。電子磅秤跟夾鏈袋一起在地上找到，是被告丟的
    ，他去小北百貨買的，我有看到他進去小北百貨，不清楚被
    告為何去買，我沒有印象有人叫他去買，好像是他自己停下
    來要去買的，一開始是被告開車，他停下來去買後，王杏伊
    才去駕駛座，她說她想要開去對面的加油站上廁所，她一上
    車就被警察查盤了等語明確（本院卷第326至336頁）。查證
    人梅育仁與扣案附表編號1之毒品並無直接利害關係，衡情
    當無迴護或誣陷被告或王杏伊之必要，且其證言僅就用餐過
    程及搭載經過為之，關於毒品一事，均稱不知，足徵其證述
    應屬中性，堪以採信。由此可知，本件尚乏證據可認王杏伊
    購買附表編號1之毒品而叫被告頂替；再者，被告上開警詢
    所述用餐中途外出購毒一事，亦與證人梅育仁上開證言相符
    ，並有Google地圖可知上開用餐地點、交易地點、小北百貨
    等處，確實相距不遠，顯見扣案高量毒品，確係由被告單獨
    外出購買無誤，又被告既係駕車之人，為能有效掌控毒品，
    乃就近藏在駕駛座旁之排檔桿右側飾版內，亦合常情；反觀
    王杏伊坐在後座，當無藏放在其無法掌控之駕駛座旁之理；
    況且，被告取得毒品後立即採購電子秤，並隨身攜帶56個夾
    鍊袋，其伺機分裝販毒之意圖，昭然若揭，倘若本案係由王
    杏伊單獨犯罪，豈有所有事證均在被告身上之理？被告單獨
    出面購買高純度、高價金且高量之毒品，佐以其立即購買電
    子秤並隨身攜帶56個夾鍊袋，顯見其確係著手伺機販毒無誤
    ，其辯稱頂替云云，尚乏證據，無可採信。至卷附王杏伊書
    寫之信件（本院卷第159至168頁），王杏伊於本院供稱不記
    憶（本院卷第325頁），且內容多談及離婚一事，與本案無
    關，自難為被告有利之認定。
  ㈥買賣毒品係我國法律所禁止之犯罪行為，此為國人所知悉，
    我國查緝販賣毒品執法甚嚴，依所販賣之毒品種類，法定刑
    定為死刑、無期徒刑或7年以上有期徒刑，處罰不得謂不重
    ，販賣毒品既係違法重罪行為，當非可公然為之，而每次買
    賣之價量，可能隨時依雙方關係深淺、資力、需求量及對行
    情之認知、來源是否充裕、查緝是否嚴謹、購買者被查獲時
    供述購買對象之可能風險之評估等情形，而異其標準，非可
    一概而論，除被告坦承犯行或價量俱臻明確外，難察得實情
    ，依照常理，苟無利可圖，應無甘冒被查緝法辦重刑之危險
    ，平白無端從事販毒之交易，是以有償販賣毒品者，除非另
    有反證，證明其出於非營利之意思而為，概皆可認其係出於
    營利之意而為（最高法院100年度台上字第5078號判決意旨
    參照）。被告高價購入高量且高純度之甲基安非他命，單純
    供己施用，有違常情，無可採信，業如前述，其顯為販出而
    販入，而販毒涉犯重罪，依據上開說明，應出於營利之意圖
    ，當可認定。
  ㈦綜上所述，被告向「小黑」購買附表編號1所示之甲基安非他
    命，並非供己施用，如附表編號1所示之甲基安非他命純度
    高達94%，驗前淨重達208.80公克，純質淨重達196.27公克
    ，且被告亦隨身攜帶扣案如附表編號5所示之規格大小不同
    之夾鍊袋56個外出，並購買扣案如附表編號4所示之電子秤1
    台，可供秤重及分裝甲基安非他命，以供販賣之用。足認被
    告於購買附表編號1所示之甲基安非他命時，即有伺機販出
    之營利意圖，否則豈有隨身攜帶夾鍊袋及立刻購買電子秤之
    必要，被告上開所辯，無可採信，本案事證明確，被告販賣
    第二級毒品未遂之犯行，堪以認定，應依法論科。
三、論罪科刑：
　㈠新舊法比較：
    毒品危害防制條例第4 條第2 項之法定刑，於109 年1 月15
    日修正提高為10年以上有期徒刑，於109 年7 月15日施行，
    新修正之法定刑較不利於被告，依刑法第2 條第1 項從舊從
    輕之法理，本件自應適用行為時之舊法。　
  ㈡甲基安非他命屬毒品危害防制條例第2 條第2 項第2 款列管
　　之第二級毒品。又按刑罰法律所規定之販賣罪，類皆為⑴意
　　圖營利而販入，⑵意圖營利而販入並賣出，⑶基於販入以外
　　之其他原因而持有，嗣意圖營利而賣出等類型。從行為階段
　　理論立場，意圖營利而販入，即為前述⑴、⑵販賣罪之著手
　　，至於⑶之情形，則以另行起意販賣，向外求售或供買方看
　　貨或與之議價時，或其他實行犯意之行為者，為其罪之著手
　　。而販賣行為之完成與否，胥賴標的物之是否交付作為既、
　　未遂之標準。行為人持有毒品之目的，既在於販賣，不論係
　　出於原始持有之目的，抑或初非以營利之目的而持有，嗣變
　　更犯意，意圖販賣繼續持有，均與意圖販賣而持有毒品罪之
　　要件該當，且與販賣罪有法條競合之適用，並擇販賣罪處罰
　　，該意圖販賣而持有僅不另論罪而已，並非不處罰。此觀販
　　賣、運輸、轉讓、施用毒品，其持有之低度行為均為販賣之
　　高度行為所吸收，不另論罪，為實務上確信之見解，意圖販
　　賣而持有毒品罪，基本行為仍係持有，意圖販賣為加重要件
　　，與販賣罪競合時，難認應排除上開法條競合之適用（最高
　　法院105年度台上字第532號判決意旨參照）。依上述見解，
　　被告基於販賣第二級毒品甲基安非他命以營利之犯意，向他
　　人購入甲基安非他命而取得甲基安非他命之際，其販賣第二
　　級毒品行為即已著手，自無須有其他向外求售或供買方看貨
　　或與之議價，或為其他實行犯意之行為之必要。
  ㈢核被告所為，係犯修正前毒品危害防制條例第4條第6項、第
    2項之販賣第二級毒品未遂罪。又被告意圖販賣而持有第二
    級毒品罪與販賣第二級毒品未遂罪2罪間為法條競合關係；
    販入後持有第二級毒品之低度行為，則為其販賣未遂之高度
    行為所吸收，均不另論罪。公訴意旨認被告係犯毒品危害防
    制條例第5條第2項之意圖販賣而持有第二級毒品罪，容有未
    洽，惟其起訴之基本社會事實同一，本院並已告知該罪名，
    自應予以審理，並依法變更起訴法條。另公訴意旨雖認被告
    與「小黑」就本案有犯意聯絡及行為之分擔，然本案查無「
    小黑」之資料，有臺灣臺南地方檢察署函文可按（本院卷第
    95頁），且依被告供述，僅能得知「小黑」為其毒品來源，
    尚乏證據可認其等有犯意聯絡，此部分自無從為共犯之認定
    。至上開2罪之輕罪封鎖作用，最高法院已以105年度第20次
    刑事庭會議決議表示該院101年11月6日101年度第10次刑事
    庭會議決議壹、三、㈤不再供參考，附此敘明。
  ㈣未遂減輕：查被告已著手於販賣第二級毒品行為之實行，因
    尚未販賣予他人而不遂，為未遂犯，應依刑法第25條第2項
    規定，按既遂犯之刑度減輕其刑。
  ㈤被告並無供出「小黑」之情資因而查獲，有臺灣臺南地方檢
    察署108年11月19日函文可按（本院卷第95頁），亦無查獲
    「吳志偉」為其毒品來源，有臺南市政府警察局○○分局109
    年3月7日函文可參（本院卷第143頁），其自無毒品危害防
    制條例第17條第1項「供出來源因而查獲」得以減刑之適用
    。
四、撤銷改判之理由：
  ㈠原審以被告意圖販賣而持有第二級毒品罪證明確，予以論罪
    科刑，固非無見，惟查，毒品危害防制條例所規定之販賣毒
    品罪，如當事人係意圖營利而販入毒品，尚未及賣出者，應
    論以販賣毒品未遂罪；另意圖販賣而持有毒品罪，則係指行
    為人以意圖販賣營利以外之原因而持有毒品，其後始起意營
    利販賣者而言。故在行為人持有毒品並未賣出即遭查獲之情
    形，其所持有之毒品是否有或何時有販賣營利之意思，攸關
    其究應成立單純持有毒品、意圖販賣而持有毒品，或販賣毒
    品未遂罪責。且因上述三項犯罪行為所表徵之持有毒品外觀
    大致相同，故行為人主觀上之意圖如何，自應以嚴格之證據
    予以證明（最高法院105年度台上字第1085號判決意旨參照
    ）。查被告於警偵訊均自承其購得毒品後旋即至小北百貨購
    買電子秤，且其隨身攜帶56個夾鍊袋，顯然購毒之時即有分
    裝販毒牟利之意，業如前述；參以被告於本院準備程序曾坦
    承販賣未遂之罪名（本院卷第100頁），其歷經警偵訊仍於
    本院準備程序坦承上情，足徵確有販賣未遂之犯行至明，否
    則豈有自陷己罪之理。原判決第7頁既認定「被告並非向小
    黑購買如附表編號1所示之甲基安非他命供己施用…，以供販
    賣之用」，此顯與上開實務見解認為意圖販賣而持有毒品罪
    係指行為人以意圖販賣營利「以外之原因」而持有毒品一情
    有違，自難成立該罪，原判決論以意圖販賣而持有毒品罪，
    適用法規顯有錯誤。
　㈡被告提起上訴，否認犯罪，辯稱為王杏伊頂替云云，指摘原
    判決違誤，雖無理由，惟原判決既有上開可議之處，乃屬無
    可維持，自應由本院撤銷改判。
  ㈢爰審酌被告販入之第二級毒品數量逾200公克，價值採有利被
    告之認定約10萬元，可供販賣毒害大量之吸毒者，其犯後否
    認犯行，未見悔意，暨被告自承其教育程度為高職肄業，現
    在從事貼磁磚工作，日薪1400元，已與王杏伊離婚，無子女
    ，家庭費用共同負擔等智識程度、家庭生活狀況等一切情狀
    ，量處如主文第2項所示之刑。
五、沒收：
  ㈠扣案如附表編號1所之甲基安非他命1大包，係本案查獲之毒
    品，爰依毒品危害防制條例第18條第1項前段規定沒收銷燬
    之。
  ㈡扣案如附表編號4、5所示之電子秤1台、夾鍊袋56個，係被告
    所有供犯本案之罪所用物品，爰依毒品危害防制條例第19條
    第1項規定沒收。
  ㈢至於扣案如附表編號2、3所示之甲基安非他命2包，被告供稱
    係供其施用之毒品（警卷第10頁、偵查卷第20頁、原審卷第
    137頁），且被告為警查獲時所採集之尿液經送驗結果亦呈
    甲基安非他命陽性反應（警卷第49頁、偵查卷第31頁），是
    如附表編號2、3所示之甲基安非他命2包與本案被告所犯販
    賣第二級毒品未遂罪無關，應由被告施用毒品案件另行處理
    ，爰不於本案諭知沒收銷燬之；另扣案如附表編號6所示之
    手機2支，並無證據足資認定係供犯本案之罪所用之物品，
    爰不為沒收之諭知，併此敘明。
據上論斷，應依刑事訴訟法第369 條第1 項前段、第364 條、第
299 條第1 項前段，判決如主文。
本案經檢察官陳瑞堯提起公訴，檢察官謝錫和到庭執行職務。
中　　華　　民　　國　　109 　年　　11　　月　　12　　日
                  刑事第五庭    審判長法　官  黃國永　　
                                      法　官  蔡川富
                                      法　官  翁世容
以上正本證明與原本無異。
如不服本判決應於收受送達後20日內向本院提出上訴書狀，其未
敘述上訴理由者，並得於提起上訴後20日內向本院補提理由書（
均須按他造當事人之人數附繕本）「切勿逕送上級法院」。
                                      書記官  顏惠華
中　　華　　民　　國　　109 　年　　11　　月　　12　　日
附錄論罪科刑法條：
修正前毒品危害防制條例第4條
製造、運輸、販賣第一級毒品者，處死刑或無期徒刑；處無期徒
刑者，得併科新臺幣二千萬元以下罰金。
製造、運輸、販賣第二級毒品者，處無期徒刑或七年以上有期徒
刑，得併科新臺幣一千萬元以下罰金。
製造、運輸、販賣第三級毒品者，處七年以上有期徒刑，得併科
新臺幣七百萬元以下罰金。
製造、運輸、販賣第四級毒品者，處五年以上十二年以下有期徒
刑，得併科新臺幣三百萬元以下罰金。
製造、運輸、販賣專供製造或施用毒品之器具者，處一年以上七
年以下有期徒刑，得併科新臺幣一百萬元以下罰金。
前五項之未遂犯罰之。
附表：
編號 品名 數  量 備註 1 第二級毒品甲基安非他命 1大包 驗前淨重208.80公克；驗後淨重208.20公克 2 第二級毒品甲基安非他命 1包 1.毛重3.74公克 2.與編號1、3合計驗前總淨重約213.62公克（驗後總淨重約213.02公克） 3 第二級毒品甲基安非他命 1包 1.毛重1.77公克 2.與編號1、2合計驗前總淨重約213.62公克（驗後總淨重約213.02公克） 4 電子秤 1台  5 夾鍊袋 56個  6 手機 2支